臺灣苗栗地方法院民事小額判決
111年度苗小字第261號
原      告  第一產物保險股份有限公司

法定代理人  李正漢  


訴訟代理人  陳政民  
被      告  吳名釗  

上列當事人間請求侵權行為損害賠償事件，本院於民國111年4月
27日言詞辯論終結，判決如下：
    主      文
被告應給付原告新臺幣16,186元，及自民國111年3月14日起至清
償日止，按年息5%計算之利息。
原告其餘之訴駁回。
訴訟費用新臺幣1,000元由被告負擔新臺幣924元，餘由原告負擔
。
本判決原告勝訴部分得假執行。
　　事實及理由
壹、程序方面：
一、按因侵權行為涉訟者，得由行為地之法院管轄；被告住所、
    不動產所在地、侵權行為地或其他據以定管轄法院之地，跨
    連或散在數法院管轄區域內者，各該法院俱有管轄權；同一
    訴訟，數法院有管轄權者，原告得任向其中一法院起訴，民
    事訴訟法第15條第1項、第21條、第22條分別定有明文。本
    件被告雖住於屏東縣獅子鄉，不在本院管轄區域內，惟本件
    車禍肇事地點係在苗栗縣竹南鎮境內，即侵權行為地在本院
    管轄區域內，是依前開規定，本院自有管轄權，先予敘明。
二、被告經合法通知，未於言詞辯論期日到場，核無民事訴訟法
    第386條各款所列情形，爰依原告之聲請，由其一造辯論而
    為判決。
貳、實體方面：
一、原告起訴主張略以：被告於民國109年7月30日18時15分許，
    駕駛車牌號碼000-0000號自用小客車，在苗栗縣竹南鎮建國
    路84巷由南往北倒車，經同巷48號前，因駕駛不慎，擦撞由
    原告承保，訴外人陳念瑩所有，訴外人陳翊綾駕駛之車牌號
    碼000-0000號自用小客車（下稱系爭車輛)，致系爭車輛受
    損，案經苗栗縣警察局竹南分局竹南派出所受理在案。又系
    爭車輛受損後送交匯豐汽車股份有限公司頭份保養廠(下稱
    匯豐公司)估價修理，修復費用共計新臺幣（下同）17,508
    元（工資1,205元、烤漆9,139元、零件7,164元），原告悉
    數賠付訴外人陳念瑩即被保險人後，依保險法第53條之規定
    取得代位被保險人對被告之損害賠償請求權。為此，爰依保
    險代位及侵權行為之法律關係提起本件訴訟。並聲明：被告
    應給付原告17,508元，及自起訴狀繕本送達被告翌日起至清
    償日止，按年息5%計算之利息。
二、被告則未於言詞辯論期日到場，亦未提出準備書狀作何聲明
    或陳述。
三、得心證之理由：
（一）原告主張之上開事實，業據其提出第一產物保險股分有限
      公司汽車保險計算書（任意）、苗栗縣警察局竹南分局竹
      南派出所道路交通事故當事人登記聯單、系爭車輛之行車
      執照、匯豐公司鈑噴估價單、電子發票證明聯、系爭車輛
      車損及修理照片等件為證（見本院卷第17、21至27、19、
      29至35頁）。並有苗栗縣警察局竹南分局111年1月18日南
      警五字第1110001011號函覆本院之道路交通事故現場圖、
      道路交通事故調查報告表㈠㈡、道路交通事故談話紀錄表、
      現場照片等件為證（見本院卷第41至55頁）。經本院審酌
      調查前揭證據之結果，堪認原告前揭主張為真實。
（二）按汽車、機車或其他非依軌道行駛之動力車輛，在使用中
      加損害於他人者，駕駛人應賠償因此所生之損害，民法第
      191條之2本文定有明文。再按汽車倒車時，應顯示倒車燈
      光或手勢後，謹慎緩慢後倒，並應注意其他車輛及行人，
      道路交通安全規則第110條亦有明文。查被告於前揭時、
      地，於倒車時不慎碰撞後方停放路旁，靜止之系爭車輛等
      情，業經被告於警詢時陳稱：當時我駕駛ALU-2350號自用
      小客車沿建國路84巷由南向北倒車，在該巷48號前，不慎
      與系爭車輛的前車頭發生擦撞等語，有道路交通事故談話
      紀錄表在卷可稽（見本院卷第49頁）。足見被告於倒車時
      ，未注意靜止停放在其後方之系爭車輛，而不慎發生碰撞
      ，致系爭車輛受損，是依上開規定，被告應負全部過失責
      任。
（三）次按不法毀損他人之物者，被害人得請求賠償其物因毀損
      所減少之價額，民法第196條定有明文。又請求賠償物被
      毀損所減少之價額，得以修復費用為估定標準，但以必要
      者為限，例如修理材料費以新品換舊品應予折舊（最高法
      院77年第9次民事庭會議決議參照）。查原告所承保系爭
      車輛因前述事故受損經修繕後，計賠付修理費用17,508元
      （工資1,205元、烤漆9,139元、零件7,164元），有匯豐
      公司出具之估價單暨統一發票為證（見本院卷第25、27、
      19頁），堪以採信。又系爭車輛係於109年2月（未載明日
      以該月15日計，民法第124條第2項後段參照）出廠，有汽
      車行車執照在卷可稽（見本院卷第23頁），至事故發生時
      ，即109年7月30日止，約使用5月又15日，依前揭說明，
      零件7,164元部分應予折舊，方屬公允。再依營利事業所
      得稅查核準則第95條第6項規定：「固定資產提列折舊採
      用定率遞減法者，以1年為計算單位，其使用期間未滿1年
      者，按實際使用之月數相當於全年之比例計算之，不滿1
      月者，以1月計」，依此方法計算，系爭車輛實際使用年
      數應以6月計。而依行政院所頒「固定資產耐用年數表」
      及「固定資產折舊率表」規定，自用小客車之耐用年數為
      5年，依定率遞減法每年折舊千分之369計算，則原告支出
      之零件費用7,164元，因已使用6月，扣除折舊後之零件費
      用估定為5,842元【計算式：7,164×0.369×(6/12)=1,322
      ，小數點以下四捨五入，7,164-1,322=5,842】，應認為
      屬必要之修復費用。故原告請求零件5,842元，加上支出
      不必折舊工資1,205元、烤漆9,139元，合計必要修復費用
      為16,186元【計算式：5,842+1,205+9,139=16,186】，即
      屬有據；逾此範圍之請求，則屬無據。
（四）再按被保險人因保險人應負保險責任之損失發生，而對於
      第三人有損失賠償請求權者，保險人得於給付賠償金額後
      ，代位行使被保險人對於第三人之請求權，保險法第53條
      第1項規定甚明。又此項法定代位權之行使，有債權移轉
      之效果，故於保險人給付賠償金額後，被保險人對於第三
      人之請求權即移轉於保險人；另損害賠償祇應填補被害人
      實際損害，保險人代位被害人請求損害賠償時，依保險法
      第53條第1項規定，如其損害額超過或等於保險人已給付
      之賠償金額，固得就其賠償之範圍，代位請求賠償，如其
      損害額小於保險人已給付之賠償金額，則保險人所得代位
      請求者，應祇以該損害額為限（最高法院69年度台上字第
      923號判決、65年台上字第2908號判例要旨參照）。查原
      告業已依保險契約之約定賠付系爭車輛之修理費用，而系
      爭車輛之必要修復費用為16,186元等情，已如前述。揆諸
      前開說明，原告自得代位行使被保險人對被告之損害賠償
      請求權，惟其所得代位被保險人向被告請求之損害額，應
      以必要修復費用即16,186元為限。
（五）末按給付無確定期限者，債務人於債權人得請求給付時，
      經其催告而未為給付，自受催告時起，負遲延責任；其經
      債權人起訴而送達訴狀，或依督促程序送達支付命令，或
      為其他相類之行為者，與催告有同一之效力；又遲延之債
      務，以支付金錢為標的者，債權人得請求依法定利率計算
      之遲延利息；應付利息之債務，其利率未經約定，亦無法
      律可據者，週年利率為5%，民法第229條第2項、第233條
      第1項前段、第203條定有明文。查原告得請求被告賠償之
      前揭金額，未據原告主張定有給付之期限，則原告請求自
      起訴狀繕本送達被告之翌日即111年3月14日（見本院卷第
      75頁之送達證書，於111年3月3日寄存送達，自同年月13
      日生送達效力）起至清償日止，按年息5%計算之利息，自
      無不合。
四、綜上所述，原告依侵權行為及保險代位之法律關係，訴請被
    告給付16,186元及自111年3月14日起至清償日止，按年息5%
    計算之利息，為有理由，應予准許；逾此範圍之請求，為無
    理由，應予駁回。又本件係依小額訴訟程序所為被告敗訴之
    判決，依民事訴訟法第436條之20規定，應依職權宣告假執
    行。
五、本件事證已臻明確，原告其餘攻擊防禦方法及所提出之各項
    證據資料，核與判決結果不生影響，爰不逐一論列，併此敘
    明。
據上論結，原告之訴為一部有理由、一部無理由，爰依民事訴訟
法第385條第1項前段、第79條前段、第436條之20，判決如主文
。
中　　華　　民　　國　　111 　年　　5 　　月　　11　　日
                  苗栗簡易庭  法　官　陳秋錦
以上正本係照原本作成。
如不服本判決，應於判決送達後20日內，以判決違背法令為理由
，向本院提出上訴狀並表明上訴理由，及須按他造當事人之人數
附繕本。如委任律師提起上訴者，應一併繳納上訴審裁判費。
上訴理由應表明：
  一、原判決所違背之法令及其具體內容，
  二、依訴訟資料可認為原判決有違背法令之具體事實。
如未表明上訴理由者，應於上訴後20日內向本院提出上訴理由。
當事人如對本件訴訟內容有所疑義，得聲請閱卷。
中　　華　　民　　國　　111 　年　　5 　　月　　11　　日
                              書記官　張智揚